【裁判字號】    99,上訴,399
【裁判日期】    990303
【裁判案由】    偽造文書等
【裁判全文】
臺灣高等法院高雄分院刑事判決         99年度上訴字第399號
上  訴  人
即  被  告  丙○○
上  訴  人
即  被  告  甲○○
上列上訴人因偽造文書等案件，不服臺灣高雄地方法院98年度訴
字第1400號中華民國99年1 月19日第一審判決（起訴案號：臺灣
高雄地方法院檢察署98年度偵字第20484 號），提起上訴，本院
判決如下：
     主  文
上訴駁回。
     理  由
一、按不服地方法院之第一審判決而上訴者，應向管轄第二審之
    高等法院為之。上訴書狀應敘述具體理由；上訴書狀未敘述
    上訴理由者，應於上訴期間屆滿後20日內補提理由書於原審
    法院，逾期未補提者，原審法院應定期間先命補正。第二審
    法院認為上訴書狀未敘述理由或上訴有第362 條前段之情形
    者，應以判決駁回之。但其情形可以補正而未經原審法院命
    其補正者，審判長應定期間先命補正，刑事訴訟法第361 條
    、第367 條，分別定有明文。又所謂不服第一審判決之具體
    理由，必係依據卷內既有訴訟資料或提出新事證，指摘或表
    明第一審判決有何採證認事、用法或量刑等足以影響判決本
    旨之不當或違法，而構成應予撤銷之具體事由，始克當之（
    例如：依憑證據法則具體指出所採證據何以不具證據能力，
    或依憑卷證資料，明確指出所為證據證明力之判斷如何違背
    經驗、論理法則）；倘僅泛言原判決認定事實錯誤、違背法
    令、量刑失之過重或輕縱，而未依上揭意旨指出具體事由，
    或形式上雖已指出具體事由，然該事由縱使屬實，亦不足以
    認為原判決有何不當或違法者（例如：對不具有調查必要性
    之證據，法院未依聲請調查亦未說明理由，或援用證據不當
    ，但除去該證據仍應為同一事實之認定），皆難謂係具體理
    由，俾與第二審上訴制度旨在請求第二審法院撤銷、變更第
    一審不當或違法之判決，以實現個案救濟之立法目的相契合
    ，並節制濫行上訴（最高法院97年度台上字第892 號判決意
    旨參照）。是以上訴人之上訴書狀或補提之上訴理由書，雖
    有敘述上訴理由，惟並未具體敘述第一審判決有上述違法、
    不當情形，即與未敘述具體理由無異，其所為上訴，即不符
    合上訴之法定要件。
二、本件上訴人因偽造文書罪，經原審判決各有期徒刑8 月，各
    減為有期徒刑4 月，如易科罰金，均以新臺幣1 千元折算壹
    日有判決書在卷可稽，被告不服提起上訴，略以：(1)本案被
    告2 人當時係因經濟上困頓，且因父親乙○○同意把其所有
    之係爭房地移轉過戶給被告2 人之女張予辭，被告2 人主觀
    上一時誤會，以為父親有要將係爭房地贈與給被告一家人之
    意思，且被告2 人因想要改善家中之經濟環境，才為此件錯
    誤之行為。而嗣後被告2 人知悉父親之真意後，即已將房地
    移轉過戶回父親乙○○名下，且已取得父親乙○○之原諒。
    從前開情事以觀，被告之行為雖有未當，但並非惡性重大之
    徒，原審科以被告2 人各8 月之刑度，顯屬過重。(2)本案被
    告2 人素行良好，並無刑案前科記錄，且被告2 人尚有子女
    扶養，經此刑事訴訟程序之教訓，量必深自悔悟，不敢重蹈
    覆轍。而被告2 人係受2 年以下刑之宣告，因此懇請賜予被
    告2 人緩刑之宣告云云。
三、按關於刑之量定及緩刑之宣告，係實體法上賦予法院得為自
    由裁量之事項，倘其未有逾越法律所規定之範圍，或濫用其
    權限，即不得任意指摘為違法（最高法院75年台上字第7033
    號判例意旨參照）。原判決業已審酌被告被告丙○○、甲○○明知告訴人乙○○未同意將系爭房地移轉登記予被告丙○○，竟違背告訴人乙○○之指示，未經其同意，逕盜用告訴
    人乙○○所交付之系爭房地所有權狀、國民身分證、印章，
    偽造並行使系爭私文書，使公務員登載不實所有權移轉事項
    ，不法取得告訴人乙○○所有之系爭房地，被告丙○○、甲○○事後業已將系爭房地移轉登記歸還予告訴人乙○○、及
    告訴人乙○○於原審審理已原諒被告丙○○、甲○○，而被
    告丙○○、甲○○前無犯罪紀錄，彼等素行尚稱良好等一切
    情狀，各量處被告丙○○、甲○○有期徒刑8 月，及符合於
    中華民國96年罪犯減刑條例規定之減刑條件，乃同時諭知二
    人各減為有期徒刑4 月，並諭如知易科罰金，以1 千元折算
    1 日。已詳敘其所憑從輕量刑之依據。從形式上觀察，原判
    決並無認定事實錯誤、量刑瑕疵或違背法令之情形。再參諸
    告訴人乙○○於原審時供述：伊希望被告將1 佰萬元還給伊
    等情，被告二人則供稱：我們沒有那麼多錢，沒有辦法一次
    償還等語（見原審審訴卷第19頁反面) ，是原審以被告二人
    尚未與告訴人達成和解，及告訴人已原諒被告二人等情，已
    從輕各量處有期徒刑8 月，並各減為有期徒刑4 月，及諭知
    易科罰金之折算標準，而未宣告緩刑，亦無判決不當、違法
    之情形存在或判決不當、違法情形足以構成撤銷原判決之理
    由，被告所執上開理由，即與未敘述具體理由無異，此部分
    所為上訴，亦不符合上訴之法定要件。再上訴不合法律上之
    程式之情形，依刑事訴訟法第367 條但書規定：「但其情形
    可以補正而未經原審法院命其補正者，審判長應定期間先命
    補正。」，係指上訴書狀未敘述理由，原審未命補提理由書
    狀，審判長即應定期間先命補正。被告提起上訴時，上訴書
    狀如已載理由者，即無審判長應定期間先命補正之適用。從
    而，上訴人即被告之上訴書狀未敘述具體理由，依上開規定
    ，顯屬違背法律上之程式，應由本院依同法第367 條前段、
    第372 條不經言詞辯論判決如主文
中    華    民    國    99    年    3     月    3     日
                 刑事第九庭     審判長法  官  莊秋桃
                                      法  官  范惠瑩
                                      法  官  田平安
以上正本與原本無異。
如不服本判決，應於判決送達後10日內向本院提出上訴狀，其未
敘述理由者，並應於提出上訴狀後10日內向本院補提上訴理由狀
（應附繕本）。
中    華    民    國    99    年    3     月    3     日
                                  書  記  官  張宗芳

司法院資訊處製作；財團法人民間司法改革基金會備份。
